【裁判字號】    99,易,346
【裁判日期】    990209
【裁判案由】    毒品危害防制條例
【裁判全文】
臺灣臺中地方法院刑事判決               99年度易字第346號
公  訴  人  臺灣臺中地方法院檢察署檢察官
被      告  甲○○
上列被告因毒品危害防制條例案件，經檢察官提起公訴（98年度
毒偵字第4437號），因被告於準備程序中為有罪之陳述，本院改
依簡式審判程序審理，判決如下：
    主    文
甲○○施用第二級毒品，累犯，處有期徒刑捌月。扣案之第二級
毒品甲基安非他命參包（驗前總純質淨重69.67 公克）沒收銷燬
之、吸食器壹組沒收。
    犯罪事實
一、甲○○前因施用毒品案件，經觀察、勒戒二次，復因三犯施
    用毒品案件，經送強制戒治，刑罰部分並經本院於民國91年
    10月25日以91年度易字第832號判處有期徒刑5月確定。嗣於
    92年8月15日強制戒治執行完畢，再執行前述有期徒刑5月，
    而於92年12月23日執行完畢。復因施用毒品案件，經本院於
    94年4月7日以94年訴字第704號判處有期徒刑1年確定，於95
    年3月3日縮刑期滿執行完畢。再又因施用毒品案件，經本院
    於96年6 月22日，以96年度訴字第1451號分別判處有期徒刑
    10月、8 月，嗣經減刑為有期徒刑5月、4月。又因竊盜案件
    ，經本院分別以96年度易字第2019號、96年度沙簡字第 242
    號分別判處有期徒刑10月、4月確定，嗣經減刑為有期徒刑5
    月、2月。上開4罪，合併定應執行有期徒刑1年2月，甫於97
    年5 月22日執行完畢。詎甲○○仍不知悔改，復基於施用第
    二級毒品甲基安非他命之犯意，於98年11月13日上午8 時許
    ，在住處以玻璃球管加熱燒烤產生氣體之方式，施用甲基安
    非他命1次。嗣於98年11月14日凌晨1時25分許，在臺中市○
    ○路2-55號307室內，查獲甲○○持有甲基安非他命3包（驗
    前總純質淨重約69.67公克，起訴書誤載為含袋毛重45.15公
    克），因而知悉上情。
二、案經臺中市警察局第一分局報告臺灣臺中地方法院檢察署檢
    察官偵查起訴，本院改依簡式審判程序審理。
    理    由
一、認定犯罪事實及量刑審酌之依據：
  (一)被告甲○○之自白。
  (二)中山醫學大學附設醫院檢驗科藥物檢測中心尿液檢驗報告、
    採集尿液鑑定同意書、尿液代號與真實姓名對照表、現場圖
    、臺中市警察局第六分局搜索扣押筆錄、扣押物品目錄表、
    職務報告書各1 份、查獲現場及扣案毒品相片17張。
  (三)臺灣高等法院被告前案紀錄表（被告前案、累犯及素行之認
    定）。
二、新舊法比較：
  (一)按行為後法律有變更者，適用行為時之法律，但行為後之法
    律有利於行為人者，適用最有利於行為人之法律，刑法第 2
    條第1項定有明文。
  (二)被告行為後，毒品危害防制條例部分條文業經總統於98年 5
    月20日以華總一義字第09800125141 號令修正，並於98年11
    月20日施行。而毒品危害防制條例修正後第11條，係將原第
    3項調整項次為第7項，刪除原第4項，增訂第3項至第6 項。
    其中，第4 項新增規定為：「持有第二級毒品純質淨重二十
    公克以上者，處六月以上五年以下有期徒刑，得併科新臺幣
    七十萬元以下罰金。」而修正前第11條第2項、第4項係規定
    ：「持有第二級毒品者，處二年以下有期徒刑、拘役或新臺
    幣三萬元以下罰金。」「持有毒品達一定數量者，加重其刑
    至二分之一，其標準由行政院定之。」行政院依授權規定而
    於93年1月9日訂定「轉讓持有毒品加重其刑之數量標準」第
    2 條規定：「轉讓、持有毒品達一定數量者，加重其刑至二
    分之，其標準如下：一、第一級毒品：淨重五公克以上。二
    、第二級毒品：淨重十公克以上。三、第三級毒品：淨重二
    十公克以上。四、第四級毒品：淨重二十公克以上。前項所
    稱淨重，指除去包裝後之毒品重量。
  (三)又毒品危害防制條例第10條第2 項施用第二級毒品罪，其法
    定本刑為三年以下有期徒刑。茲本件被告經查獲同時持有第
    二級毒品甲基安非他命之純質淨重為69.67 公克，有內政部
    警政署刑事警察局鑑定書在卷可參，已逾修正後毒品危害防
    制條例第11條第4 項之純質淨重20公克之下限，亦逾修正前
    行政院所定轉讓持有毒品加重其刑之數量標準中10公克之下
    限。茲因修正後毒品危害防制條例第11條第4 項持有毒品罪
    之法定刑，較同條例第10條第2 項之施用毒品罪之法定刑為
    重，參照臺灣高等法院暨所屬法院98年法律座談會刑事類第
    15號提案之決議，被告之行為應適用較重之修正後毒品危害
    防制條例第11條第4 項之持有毒品罪處罰，而不能僅論以較
    輕之施用毒品罪。所以本件仍有比較新舊法之必要。
  (四)茲比較新舊法結果，以適用行為時之毒品危害防制條例第10
    條第2 項及修正前同條例第11條第2項、第4項之規定較有利
    於被告。
三、核被告所為，係犯毒品危害防制條例第10條第 2項之施用第
    二級毒品罪，被告持有毒品之低度行為應為施用之高度行為
    所吸收，不另論罪。被告有事實欄所載之前科，有臺灣高等
    法院被告前案紀錄表在卷可參，其於有期徒刑執行完畢後，
    5 年內故意再犯本件有期徒刑以上之罪，為累犯，應依刑法
    第47條第1 項之規定加重其刑。爰審酌被告有多次施用毒品
    之前科，猶不知悔改，復再犯本件之施用毒品罪，顯然無視
    毒品對於其自身健康之戕害及對於社會安全與公共秩序之潛
    在危害，惟慮及其犯罪之動機、目的、手段、犯後態度，及
    被告施用毒品之次數、數量等一切情狀，量處如主文所示之
    刑。扣案之第二級毒品甲基安非他命3包（純質淨重69.67公
    克），應依毒品危害防制條例第18條第1 項前段之規定，沒
    收銷燬之。至扣案之手機一支，與被告施用毒品之犯行無涉
    ，爰不為沒收之宣告，併此敘明。
四、適用之法條：刑事訴訟法第273條之1第 1項、第299條第1項
    前段、第310條之2、第454條第1項，毒品危害防制條例第10
    條第2項、第18條第1項前段，刑法第2條第1項前段、第11條
    、第47條第1項，判決如主文。
中    華    民    國    99    年    2     月     9    日
                  刑事第六庭  法  官  高英賓
上正本證明與原本無異。
如不服本判決，應於收受送達後10日內向本院提出上訴書狀（應
敘述具體理由並附繕本）。
上訴書狀如未敘述理由，應於上訴期間屆滿後20日內補提理由書
於本院。
                              書記官  司立文
中    華    民    國    99    年    2     月     9    日
附錄論罪科刑法條：
毒品危害防制條例第10條
施用第一級毒品者，處6 月以上5 年以下有期徒刑。
施用第二級毒品者，處3 年以下有期徒刑。

司法院資訊處製作；財團法人民間司法改革基金會備份。
